【裁判字號】    95,台上,3711
【裁判日期】    950706
【裁判案由】    違反廢棄物清理法
【裁判全文】
最高法院刑事判決            九十五年度台上字第三七一一號
    上  訴  人  甲○○
                        號
    選任辯護人  蔡文斌律師
                王建強律師
                何冠慧律師
上列上訴人因違反廢棄物清理法案件，不服台灣高等法院台南分
院中華民國九十五年四月六日第二審更審判決（九十四年度重上
更(二)字第四六六號，起訴案號：台灣台南地方法院檢察署八十八
年度偵字第一三八三五、一四○一六號，八十九年度〈原判決漏
載〉偵字第三一二七號），提起上訴，本院判決如下：
    主  文
原判決關於甲○○部分撤銷，發回台灣高等法院台南分院。
    理  由
本件原判決撤銷第一審關於上訴人甲○○之科刑判決，改判仍論
處上訴人以共同連續未依廢棄物清理法第四十一條第一項規定領
有廢棄物處理許可文件，從事廢棄物處理罪刑，固非無見。
惟查：（一）科刑之判決書其宣示之主文，與所載之事實及理由
必須互相適合，否則即屬理由矛盾，其判決當然為違背法令。行
政院環境保護署依廢棄物清理法第三十六條第二項規定所訂頒之
「事業廢棄物貯存清除處理方法及設施標準」，依其第二條第二
款、第三款規定，廢棄物清理法所稱之清除，乃指事業廢棄物之
收集、運輸行為。而同法所謂處理，則有三類型態，一為中間處
理，係指事業廢棄物在最終處置前，以物理、化學、生物、熱處
理或其他處理方法，改變其物理、化學、生物特性或成分，達成
分離、減積、去毒、固化或安定之行為；二為最終處置，乃謂衛
生掩埋、封閉掩埋、安定掩埋或海洋棄置事業廢棄物之行為；三
為再利用，則係事業機構產生之事業廢棄物自行、販賣、轉讓或
委託作為原料、材料、燃料、填土或其他經中央主管機關及目的
事業主管機關認定之用途行為。是廢棄物之清除與處理，既有不
同定義，適用時即不容混淆。原判決於事實欄記載「其中甲○○
於民國八十八年十月底，與劉俊偉（經第一審判決確定）基於概
括之犯意聯絡，均未依規定領有廢棄物清除、處理許可文件，竟
將自桃園縣所收集之事業廢棄物，以每車新台幣（下同）一萬五
千元代價，違法傾倒在王義梅所提供在台南縣歸仁鄉○○段四十
八之一地號土地經營之垃圾場內一次；嗣甲○○與劉俊偉、林櫻
芳、伍福來、劉育權（後三人均經第一審判決確定），又承上開
違法傾倒之犯意聯絡，均仍未依規定領有廢棄物清除、處理許可
文件，於同年十一月十一日凌晨零時三十分許，由劉俊偉（車上
搭載林櫻芳，負責所有會計事宜）率領甲○○、伍福來、劉育權
所駕駛之車隊（車號分別為ＮＧ－245號、七Ｆ－667號、ＱＵ－
228 號）共同將自桃園縣所收集之事業廢棄物共四車，載運至王
義梅所經營之上開垃圾場內傾倒，由林櫻芳支付甲○○、劉育權
每趟一萬九千元，伍福來每趟三千元報酬，於劉俊偉先行違法傾
倒後，甲○○、劉育權、伍福來等人之垃圾於未及傾倒即為警當
場查獲」等情，如若所認無訛，則原判決主文僅表明關於「從事
廢棄物處理」，置「清除」部分未論，其主文與事實之記載即不
相適合，不無理由矛盾之違法。（二）廢棄物清理法第四十一條
第一項前段「從事廢棄物清除、處理業務者，應向直轄市、縣（
市）主管機關或中央主管機關委託之機關申請核發公民營廢棄物
清除處理機構許可文件後，始得受託清除、處理廢棄物業務」之
規定，係對從事廢棄物清除、處理業務者為廢棄物清除、處理業
務之規範。同法第四十六條第一項第四款前段規定之「未依第四
十一條第一項規定領有廢棄物清除、處理許可文件，從事廢棄物
貯存、清除、處理」罪，本質上具有反覆性與延時性，倘行為人
在密切接近之一定時間及空間內複次從事廢棄物之清除、處理，
乃其業務本質所當然，於行為概念上，應認為包括的一罪，無連
續犯可言。原判決認定上訴人於八十八年十月底、十一月十一日
凌晨，從事二車次廢棄物處理之作為，應成立連續犯，其法則之
適用是否適當，亦不無可議之處。以上或為上訴意旨所指摘，或
為本院得依職權調查之事項，應認原判決關於甲○○部分仍有撤
銷發回更審之原因。至原判決理由五、不另為無罪諭知部分，因
公訴意旨認與論罪部分有裁判上一罪關係，基於審判不可分，應
併予發回，附此敘明。
據上論結，應依刑事訴訟法第三百九十七條、第四百零一條，判
決如主文。
中    華    民    國  九十五  年    七    月    六    日
                      最高法院刑事第七庭
                          審判長法官  孫  增  同
                                法官  吳  昆  仁
                                法官  趙  文  淵
                                法官  吳      燦
                                法官  蔡  彩  貞
      本件正本證明與原本無異
                                      書  記  官
中    華    民    國  九十五  年    七    月   十二   日
                                                   Ｒ


司法院資訊處製作；財團法人民間司法改革基金會備份。
